臺灣嘉義地方法院交通事件裁定　　　　　　　　　　九十一年度交聲字第三四號
　　原處分機關　交通部公路總局嘉義區監理所
　　異　議　人
　　即受處分人　甲○○　男二十.
右列異議人即受處分人因違反道路交通管理處罰條例案件，對於交通部公路總局嘉義
區監理所九十一年十一月二十九日所為裁決（嘉監五字第裁七○－ＬＡＡ○○○五一
九號）聲明異議，本院裁定如左：
    主  文
異議駁回。
    理  由
一、異議意旨略以：異議人甲○○因於民國九十一年八月十六日晚上十時五分許駕駛
    車牌號碼七Ｒ－二二五五號自用小客車沿嘉義市○○路由南向北方向行駛，至新
    民路與民族路口，欲左轉嘉雄陸橋，與案外人王恩挺所駕駛車牌號碼ＳＡ－二五
    六二號自小客車發生車禍，肇事後雙方車輛駛至路旁，並無肇事現場，二車撞及
    地點不明，經台灣省嘉雲區車輛行車事故鑑定委員會研議未以鑑定，而異議人經
    嘉義市警察局交通隊以「轉彎車未讓直行車先行」為由舉發違規，且經交通部公
    路總局嘉義區監理所監理所九十一年十一月二十九日嘉監五字第裁七○－ＬＡＡ
    ○○○五一九號裁決書裁處罰鍰新台幣九百元，並違規記點一次，顯然依法無據
    云云。
二、按汽車駕駛人轉彎時，轉彎車不讓直行車先行，處二百元以上六百元以下罰鍰；
    汽車駕駛人違反道路交通管理處罰條例（下稱同條例）第四十八條規定者，除依
    原條款處罰鍰外，並予記違規點數一點，同條例第四十八條第六款及第六十三條
    第一項第一款定有明文。復按汽車行駛至交岔路口，轉彎車應讓直行車先行，但
    直行車尚未進入交岔路口，而轉彎車已達中心處開始轉彎，直行車應讓轉彎車先
    行，道路交通安全規則第一百零二條第一項第六款亦有規定，準此，轉彎車必須
    於直行車進入交岔路口之前即已達道路中心處且開始轉彎，始得適用該但書之規
    定。
三、經查：
  (一)經本院向嘉義市警察局交通隊調取本件車禍相關資料卷宗，本件車禍發生時，異
    議人於九十一年八月十六日晚上十時五分許，駕駛車牌號碼七Ｒ－二二五五號自
    用小客車沿嘉義市○○路由南向北方向行駛，至嘉義市○○路與民族路口，欲左
    轉嘉雄陸橋，適案外人王恩挺所駕駛車牌號碼ＳＡ－二五六二號自小客車，由嘉
    義市○○路由東往西方向駛至，在交岔路口發生擦撞，嘉義市交通隊警員游再信
    到場時，肇事車輛均已移動現場。此有道路交通事故調查報告表一份及現場照片
    七幀在卷可稽。
  (二)異議人於嘉義市警察局第一分局長榮派出所自承：「（肇事前你的（對方）行進
    方向、行駛車道？肇事經過情形？）當時我駕駛七Ｒ－二二五五號自小客車，由
    新民路往火車站方向行駛，駛至新民路、民族路口欲左轉上嘉雄陸橋時，與王恩
    挺（七○、○一、一六、Ｚ000000000）駕ＳＡ－二五六二號自小客車
    由民族直行欲上嘉雄陸橋，在該路口發生擦撞，雙方車損無人受傷。」、「（發
    現危害狀況時距離對方多遠？當時你採取甚麼應變作為？）發現時已碰撞在一起
    。當時我把車開到路旁。」、「（肇事後如何處置及雙方車輛損壞部位？）我七
    Ｒ－二二五五號車，車前右輪上方凹陷。ＳＡ－二五六二號車，駕駛座方向左後
    門凹陷及擦刮漆」。此有嘉義市警察局第一分局長榮派出所Ａ三類道路交通事故
    談話紀錄表一份及交通事故現場照片七幀附卷可稽，核與案外人王恩挺於嘉義市
    警察局第一分局長榮派出所之談話紀錄相符。
  (三)異議人於本院審理時亦供承：「（當天你駕車往何？）我是九十一年八月十六日
    晚上十點五分由嘉義市○○路由南往北行駛，到民族路我要左轉嘉雄陸橋，對方
    駕車沿民族路由東向西要上嘉雄陸橋」、「（當時新民路口的交通號誌為何？）
    左轉彎」、「（民族路口交通號誌為何？）綠燈直行」、「（你車與對方車子撞
    擊為何？）右前方大燈下保險桿，對方為左後門」、「（撞擊道路位置為何？）
    新民路與民族路口」（見本院九十一年十二月二十五日訊問筆錄），復經本院諭
    異議人當場繪製現場圖，其撞及地點確在新民路與民族路口無誤，有現場圖一份
    附卷可參。
  (四)雖本件車禍肇事後，異議人與案外人王恩挺均移動車輛，致台灣省嘉雲區車輛行
    車事故鑑定委員會以無肇事現場，二車撞及地點不明，致未以鑑定。然綜上各情
    以觀，本件車禍發生之時，異議人所駕前開車輛適處轉彎狀態，而案外人王恩挺
    所駕車輛則為直行前進。異議人僅稱：我是跟著號誌燈走，我如果讓車，後車就
    會堵住（見本院九十一年十二月二十五日訊問筆錄）等語，並無任何陳述及證據
    得認異議人已達道路中心處且開始轉彎之時案外人王恩挺猶未進入交岔路口，則
    依道路交通安全規則第一百零二條第一項第六款前段規定，異議人斯時自應禮讓
    直行車先行，其未如是，致釀車禍，即屬違反道路交通管理處罰條例第四十八條
    第六款及第六十三條第一項第一款等規定。本件異議人之違規事實已堪認定，原
    處分機關據以援引前揭規定裁處罰鍰九百元並記違規點數一點，於法並無不合，
    本件異議為無理由，應予駁回。
據上論結，應依道路交通管理處罰條例第八十七條第二項、道路交通案件處理辦法第
十九條，裁定如主文。
中      華      民      國    九十一    年     十二     月    三十一    日
                                  臺灣嘉義地方法院交通法庭
                                        法  官  柯  月  美
右正本證明與原本無異。
如不服本裁定，應於裁定送達後五日內向本院提出抗告狀（應附繕本）。
中      華      民      國    九十一    年     十二     月    三十一    日
                                        書記官  侯  麗  茹
